臺灣臺南地方法院刑事判決　　　　　　 100年度交訴字第99號
公　訴　人　臺灣臺南地方法院檢察署檢察官
被　　　告　江水源
　　　　　　王一誠
上列被告等因業務過失致死案件，經檢察官提起公訴（100年度
偵字第8202號），被告於準備程序進行中就被訴事實為有罪之陳
述，經本院合議庭裁定由受命法官獨任進行簡式審判程序後，判
決如下：
    主    文
江水源從事業務之人，因業務上之過失致人於死，處有期徒刑拾
月，緩刑貳年。
王一誠從事業務之人，因業務上之過失致人於死，處有期徒刑伍
月，如易科罰金，以新臺幣壹仟元折算壹日，緩刑貳年。
    事    實
一、王一誠從事花卉買賣事業，平時會駕駛車牌號碼N2-6488號
    自小客車載運花卉至臺南市○里區○○路上之市場販賣，乃
    以駕駛該車為附隨業務之人，江水源則係半聯結車司機，平
    日以駕駛車牌號碼833-UG號半聯結車為主要業務。王一誠於
    民國99年11月9日11時50分許，駕駛上開自小客車載運花卉
    前往上開市場販賣，王一誠本應注意在顯有妨礙其他人、車
    通行之處所，應不得停車，而依當時天候晴、日間自然光線
    、柏油路面乾燥無缺陷、無障礙物、視距良好等情，並無不
    能注意之情事，竟疏於注意而將其所駕駛之上開自小客車，
    以車頭朝東之方向停放在臺南市○里區○○路115號前之機
    車優先道上，適有黃燕騎乘腳踏車沿該路段由西往東方向行
    經該處，為閃避王一誠停放在機車優先道上之自小客車，而
    疏於注意往左騎駛在快車道上且未注意左後來車動態，江水
    源此時駕駛上開半聯結車沿該路段由西往東方向行經該處，
    亦本應注意超車時應顯示左方向燈並於前車左側保持半公尺
    以上之間隔超過，又依當時之天候及路況均佳情形，無不能
    注意之情事，江水源於發現黃燕所騎駛之腳踏車往左偏駛在
    快車道上而欲超越時，竟亦疏於注意超車時之安全間隔距離
    ，即貿然超車，黃燕則因處於上開自小客車及半聯結車中間
    而重心不穩，先與該半聯結車之拖板發生擦撞，腳踏車因此
    往右傾靠於該自小客車上，黃燕復往左方滑落在該半聯結車
    之後輪前方，此時本已在該處暫時停等紅燈之半聯結車又因
    綠燈亮起而突然起步，左後輪因而輾壓黃燕，致黃燕受有頭
    胸腹腿輾壓傷併骨折等傷害，送醫後因顱內出血併內出血不
    治死亡。嗣經警據報前往現場處理，江水源於有偵查權限之
    員警發覺前開犯行前，向現場處理員警當場承認為肇事人而
    自首並接受裁判。警方並依現場目擊者李宜庭提供之資訊循
    線查獲王一誠。
二、案經黃燕之配偶吳舜夏告訴暨臺灣臺南地方法院檢察署檢察
    官據報相驗後自動偵查起訴。
    理    由
一、本件係經被告江水源、王一誠於準備程序中就被訴之犯罪事
    實為有罪之表示，而經本院裁定以簡式審判程序加以審理，
    依刑事訴訟法第273條之2、第159條第2項之規定，不適用傳
    聞法則有關限制證據能力之相關規定，合先敘明。
二、訊據被告江水源、王一誠於本院準備程序及審理中對於上開
    犯罪事實均坦承不諱，核與被害人黃燕之配偶吳舜夏於警偵
    訊中之指述及證人李宜庭於警偵訊中之證述情節相符，並有
    道路交通事故現場圖、道路交通事故調查報告表(一)、(二)各1
    份、佳里綜合醫院法醫參考病歷摘要1份、道路交通事故現
    場蒐證照片及王一誠被告之自小客車照片共40張附卷可稽（
    見相驗卷第12、14-16、29-45頁），堪認被告2人之自白與
    事實相符。又被害人黃燕因本件車禍受有頭胸腹腿輾壓傷併
    骨折、顱內出血併內出血而不治死亡一情，業經臺灣臺南地
    方法院檢察署檢察官督同法醫師相驗屬實，有相驗筆錄、相
    驗屍體證明書、檢驗報告書各1份及相驗照片附卷可憑（見
    相驗卷第47-75頁）。又本案經送臺灣省車輛行車事故覆議
    鑑定委員會覆議結果，認定「被害人黃燕騎乘腳踏車，繞越
    前方違規占用機車優先道停車往左偏行時，未注意左後來車
    動態，與被告江水源駕駛半聯結車，超越前行腳踏車時，未
    注意行車安全間隔，同為肇事主因；被告王一誠駕駛自小客
    車，違規占用機車優先道停車，形成道路障礙，影響行車安
    全，為肇事次因。」等情，有該覆議鑑定委員會100年5月10
    日覆議字第1006201783號函1紙在卷可佐（見相驗卷第116頁
    ），且被告2人對自身有過失一情亦不爭執，堪認被告2人之
    過失行為與被害人黃燕之死亡結果間具有相當因果關係。雖
    依當時路況之情形下，被害人黃燕亦有違反上開所述道路交
    通安全規則規定之行車注意義務，對於本件車禍發生亦與有
    過失，然仍不能解免被告2人上開過失之責。是以，本件事
    證明確，被告江水源、王一誠之過失致人於死之犯行洵堪認
    定，應均予依法論科。
三、核被告江水源、王一誠所為，均係犯刑法第276條第2項之業
    務過失致死罪。又被告江水源於肇事後，在未有偵查犯罪職
    務之機關或公務員發覺其為犯罪人前，即向到場處理本件道
    路交通事故而尚不知肇事者為何人之臺南縣警察局佳里分局
    交通事故處理小組警員供承其肇事犯罪，自首並接受裁判一
    情，有臺南縣警察局道路交通事故肇事人自首情形紀錄表1
    份附卷可參（相驗卷第20頁），爰依刑法第62條前段規定減
    輕其刑。爰審酌被告江水源素行尚可，被告王一誠素行良好
    ，有臺灣高等法院被告前案紀錄表2份在卷可按，然未遵守
    道路交通安全規則小心駕駛，疏忽肇事致被害人黃燕死亡，
    造成生命喪失而無從彌補之過失情節及過失程度，及被告2
    人均已與被害人黃燕之家屬達成調解並履行調解條件完畢一
    節，業據告訴人吳舜夏於100年5月24日偵訊中陳述明確（相
    驗卷第124頁），並有本院100年度司南簡調字第592號調解
    筆錄1份在卷可佐（見本院卷第23頁），並審酌其生活狀況
    、智識程度（被告江水源國小畢業、被告王一誠大學畢業）
    ，及被告2人犯罪後均坦承犯行之態度尚佳等一切情狀，分
    別量處如主文所示之刑，並就被告王一誠所宣告刑之部分諭
    知易科罰金之折算標準，以資懲儆。末查，被告江水源、王
    一誠等2人前均未曾因故意犯罪受有期徒刑以上刑之宣告，
    有臺灣臺南地方法院檢察署刑案資料查註紀錄表及臺灣高等
    法院被告前案紀錄表各2份在卷可憑，其等因一時失慮致犯
    本罪，且已與被害人家屬達成和解賠償損害，信被告2人經
    此科刑之教訓，已足資警惕，應無再犯之虞，本院因認被告
    2人所受宣告之刑，以暫不執行為適當，併均予宣告緩刑2年
    ，以啟自新。
據上論斷，應依刑事訴訟法第299條第1項前段、第273條之1第1
項，刑法第276條第2項、第62條前段、第41條第1項前段、第74
條第1項第1款，刑法施行法第1條之1，判決如主文。
本案經檢察官王誠到庭執行職務。
中    華    民    國   100    年    12    月    29    日
                      交通法庭  法  官  黃聖涵
以上正本證明與原本無異。
如不服本判決應於收受本判決後10日內向本院提出上訴書狀，並
應敘述具體理由。如未敘述上訴理由者，應於上訴期間屆滿後20
日內向本院補提理由書狀（均須按他造當事人之人數附繕本）「
切勿逕送上級法院」。
                                書記官  吳揆滿
中    華    民    國   100    年    12    月    29    日
中華民國刑法第276條
（過失致死罪）
因過失致人於死者，處2年以下有期徒刑、拘役或2千元以下罰金
。
從事業務之人，因業務上之過失犯前項之罪者，處5年以下有期
徒刑或拘役，得併科3千元以下罰金。